【裁判字號】    90,易,1052
【裁判日期】    900706
【裁判案由】    贓物
【裁判全文】
臺灣桃園地方法院刑事判決                          九十年度易字第一五二號
    公  訴  人  臺灣桃園地方法院檢察署檢察官
    被      告  乙○○
    被      告  甲○○
右列被告因贓物案件，經檢察官提起公訴（九十年度偵字第二六六一號），本院判決
如左：
    主      文
乙○○、甲○○收受贓物，各處拘役肆拾日，如易科罰金均以佰元折算壹日。
    事      實
一、乙○○於民國八十九年十二月十三日某時，在桃園縣中壢市○○路二八五巷二一
    弄三三號住處，明知真實年籍姓名不詳綽號為「小賴」之男子所騎來，縣掛一面
    ＩＯＢ－九七五號車牌之三陽牌一九九七年份一二四ＣＣ藍色重型機車一輛，係
    來路不明之贓車（該機車之牌號原為ＫＦＯ－０二０號，屬復興鄉公所所有並交
    職員張仁和使用，尚值新台幣二萬元，於八十九年十一月三十日上午六時許，在
    桃園縣中壢市○○路八三０號前失竊；至該面ＩＯＢ－九七五號車牌則屬賴秀珠
    所有，於八十九年十月中旬某日，在桃園縣中壢市○○路上連車失竊），竟仍向
    之借車而收受騎用。甲○○亦明知乙○○使用之該輛機車係屬贓車，詎猶於同年
    月十五日晚上十時許，在桃園縣中壢市○○路二八六巷三十弄八號其住處，向張
    某借用而收受該車。嗣九十年二月五日上午七時四十分許，甲○○騎車行經桃園
    市○○路與寶慶路口時警查獲，並扣得初由「小賴」所交付供啟動該輛機車之汽
    車鑰匙一支。
二、案經桃園縣警察局桃園分局報請台灣桃園地方法院檢察署檢察官偵查起訴。
    理      由
一、訊據被告乙○○、甲○○，固坦承各於前開時、地，分向「小賴」、乙○○借得
    該輛機車騎用，鑰匙係借車之際同時取得供啟動機車之用，借車時並未索取行照
    之情不諱，並有鑰匙一支扣案可稽，惟渠二人均矢口否認右述犯行，同辯稱不知
    該車為贓車云云。但查，該輛機車之牌號原為ＫＦＯ－０二０號，屬復興鄉公所
    所有並交職員張仁和使用，尚值新台幣二萬元，於八十九年十一月三十日上午六
    時許，在桃園縣中壢市○○路八三０號前失竊，至該面ＩＯＢ－九七五號車牌則
    屬賴秀珠所有，於八十九年十月中旬某日，在桃園縣中壢市○○路上連車失竊等
    情，業據被害人張仁和、賴秀珠於警訊指述綦詳，且有車輛竊盜、車牌失竊資料
    個別查詢報表－查詢車輛認可資料、車籍作業系統－查詢認可資料各一份及贓物
    領據二紙在卷可憑。次查，乙○○於本院審理時承明向「小賴」借車時並未言明
    還車日期等語，復參酌乙○○嗣又將車轉借予甲○○，姜某則騎用逾一個半月之
    久後始為警查獲之情，可見被告二人均有長期留用該車之意。衡以駕車時，駕駛
    人必隨身備妥行車執照俾遇警攔查時出示受檢之用，此為一般常識，當亦為被告
    二人所詳悉，茲渠等既有長期留車使用之意，竟於借用之際未同時索取行照以備
    不時之需，若非渠二人明知出借者即「小賴」或乙○○根本未持有該機車之行照
    因而無法提供，否則焉有此情？不寧唯是，倘出借者係車之合法之持有人，當備
    有車之原廠車鑰，即令車鑰曾經遺失，亦會重新配製合於車種之車鑰，殊無因陋
    就簡，機車改用汽車鑰匙充數之可能，職是，啟動車輛所使用之車鑰若非合於車
    種，顯可易見，持有人必循不法之途取得車輛，易言之，即其原持有使用者必然
    欠缺合法正當之來源，此並為普通常識，被告二人均為成年人，已具有相當之社
    會歷練，因之，渠等對於前情即難諉稱不知，然經本院當庭勘驗結果，扣案之該
    把車鑰為三菱汽車之鑰匙，非機車鑰匙，可見「小賴」亦不備有原廠或合於車種
    之車鑰，是以稽此二端違常之機車授受情狀，則除「小賴」非屬該車之正當合法
    持有人外，已別無他由，抑且，此種輕易可知之常識，當亦為被告等所明悉，準
    此，足徵被告二人於收受時均明知該輛機車係來路不明之贓車，灼然至明。渠等
    辯稱不知為贓物云云，核屬卸責之詞，不足採信。本件事證已明，被告二人犯行
    洵堪認定，均應依法論科。
二、核被告乙○○、甲○○二人所為，均係犯刑法第三百四十九條第一項之收受贓物
    罪。查被告二人均係出於供己使用之目的而先、後收受該輛贓車，既非同時向「
    小賴」借用，被告乙○○亦非受甲○○之委託代為出面向「小賴」借用，因之，
    渠二人顯係各別收受，彼此間不生共犯關係。公訴人認渠二人有共同之犯意連絡
    及行為分擔云云，容有誤會，應予敘明。爰分別審酌被告二人犯罪動機、目的、
    收受贓物之價值、留用期間之長短、犯行所生危害暨犯後態度等一切情狀，各量
    處如主文所示之刑。次按，刑法所定得易科罰金之要件，業於被告行為後修正，
    並於九十年一月十日經總統公布，同年月十二日起施行。修正後刑法第四十一條
    第一項前段規定犯最重本刑為五年以下有期徒刑以下之刑之罪，而受六個以下有
    期徒刑或拘役之宣告者，即得易科罰金，較諸修正前刑法第四十一條所定僅犯最
    重本刑為三年以下有期徒刑以下之刑之罪始得易科罰金之規定，固有放寬得易科
    罰金之範圍，惟就被告二人所犯之罪，不論根據修正前、後之規定，本均合於得
    易科罰金之要件，然修正後刑法第四十一條第一項但書並規定「但確因不執行所
    宣告之刑，難收矯正之效，或難以維持法秩序者，不在此限」，此為修正前所無
    之限制，且因此修正之結果，顯已增添易科罰金之聲請遭駁回之可能性，是以比
    較之下，要以舊法有利於被告二人，職是，依刑法第二條第一項但書之規定，自
    應適用舊法即裁判前之法律，因之，爰依修正前刑法第四十一條，併諭知被告二
    人易科罰金之折算標準。
三、扣案之汽車鑰匙一支既係「小賴」交付，顯非被告二人所有，自不得宣告沒收。
據上論斷，應依刑事訴訟法第二百九十九條第一項前段，刑法第二條第一項但書、第
三百四十九條第一項、修正前刑法第四十一條，罰金罰鍰提高標準條例第一條前段、
第二條，判決如主文。
本案經檢察官鍾雅蘭到庭執行職務。
中      華      民      國    九十      年      七      月      六      日
                              臺灣桃園地方法院刑事第三庭
                                  法  官  蔡榮澤
右正本證明與原本無異。
如不服本判決，應於判決送達後十日內向本院提出上訴狀( 應附繕本 )，上訴於
臺灣高等法院。
                                    書記官   劉德壽
中        華        民        國   九十   年   七   月    十一    日
附本件論罪科刑依據之法條：
刑法第三百四十九條
收受贓物者，處三年以下有期徒刑、拘役或五百元以下罰金。
搬運、寄藏、故買贓物或為牙保者，處五年以下有期徒刑、拘役或科或併科一千元以
下罰金。
因贓物變得之財物，以贓物論。


司法院資訊處製作；財團法人民間司法改革基金會備份。
